臺灣高等法院臺南分院刑事裁定　　　　 100年度聲再字第45號
再審聲請人　林啟鍾
即受判決人
　　　　　　盧素枝
上列聲請人因公共危險案件，對於本院98年度上易字第469號中
華民國99年2月26日確定判決（原審案號：臺灣嘉義地方法院97
年度簡上字第284號，起訴案號：臺灣嘉義地方法院檢察署97年
度偵字第2966號、97年度偵續字第16號），聲請再審，本院裁定
如下：
    主  文
再審之聲請駁回。
    理  由
一、本件再審聲請意旨略稱：
  (一)按有罪之判決確定後，有左列情形之一者，為受判決人之利
    益，得聲請再審︰一、原判決所憑之證物已證明其為偽造或
    變造者。二、原判決所憑之證言、鑑定或通譯已證明其為虛
    偽者。三、受有罪判決之人，已證明其係被誣告者。四、原
    判決所憑之通常法院或特別法院之裁判已經確定裁判變更者
    。五、參與原判決或前審判決或判決前所行調查之法官，或
    參與偵查或起訴之檢察官，因該案件犯職務上之罪已經證明
    者，或因該案件違法失職已受懲戒處分，足以影響原判決者
    。六、因發現確實之新證據，足認受有罪判決之人應受無罪
    、免訴、免刑或輕於原判決所認罪名之判決者。刑事訴訟法
    第420條第1項定有明文。
  (二)再審聲請人因公共危險案件，經本院98年度易字第469號判
    決判處罪刑確定，該確定判決認定再審聲請人犯罪，是根據
    火災原因調查報告書記載及證人田小皇先生之證詞，足資認
    定為「本件火災係因起火處因電線短路，進而引發本件火災
    事故」。但是，再審理由，再審聲請人換個方式來說明：本
    件火災事件的點、線、面，點－起火點，起火點不明，消防
    局和消防署均報告指明"無"，就是明明白白說明查無起火點
    ，查無原因，是檢察官的職責，是消防鑑識人員的職責，再
    審聲請人是無罪的，無能的政府官員，能力不足，無法就現
    有的證據查明火災原因，就得自己負起責任，對老百姓負責
    ，受老百姓指責，而不是有許多人都說再審聲請人是起火戶
    ，就判再審聲請人有罪，讓再審聲請人承擔無名的罪責，讓
    再審聲請人揹黑鍋。線－黏附的電線，電線與鐵供桌並未相
    黏附，現場發現時並無黏附，帶回消防局研究，報告卻說鐵
    供桌黏附多段電線，因而研判電線短路造成電線走火進而引
    發本件火災的可能性較大。鑑識人員在清理火災現場時，鐵
    供桌是在一樓地板被發現，發現時並無黏附任何電線，電線
    是隔在裝潢木板內，木板內的電線和鐵供桌的空間距離是如
    此遙遠，究竟是木板先受燒？還是電線後受燒？如此推論，
    鐵供桌在怎樣的情形下會發生高溫電弧而受燒熔，請法官大
    人們自己推論可能性有多少？這樣不合邏輯的推論，可能性
    又有多少？如此草率的回應，種種的可能性，都是猜測性的
    推論，皆無科學證據加以佐證，證據力明顯不足，疑點重重
    ，從事發至今，消防局人員未說明疑點，僅聲稱現場跡證無
    ，排除人為因素後，用電氣因素的可能性較大做結論，又強
    調沒有相當跡證證明是短路或過大負載或老鼠咬，就把它歸
    類為電氣因素，這證據力亦明顯不足。再審聲請人沒有追根
    究底是因為：臺灣嘉義地方法院的眾法官大人們，明察秋毫
    ，確保再審聲請人的無罪之身。本院的眾法官大人們，改判
    再審聲請人有罪，再審聲請人懇請法官大人們和消防局（署
    ）鑑識人員，釐清再審聲請人的疑點，讓證據力說話，這是
    再審聲請人的權利，這是您們政府官員應盡的義務。面－共
    同壁，完全燒失的牆壁，空空如也，無法帶到法庭上作呈堂
    證供，雖然有照片可供參考，但無法完整訴說整個現況，消
    防局（署）的報告書都寫明起火處為2樓神明廳附近，共同
    壁已燒失，2樓神明廳的範圍那麼大，究竟起火處是893號？
    還是891號？所以有再勘驗的必要性。又火災當時，那'砰'
    的一聲，眾所周知，這也是整起火災的重要關鍵，但鑑識人
    員卻隻字未提，有嫌疑的冷氣機，座落在893號的冷氣機，
    再審聲請人的刑事答辯書中有提起數次，但鑑識人員從未正
    視它的存在，再次勘驗的過程，也從未檢視冷氣機是否為關
    鍵證物，也從未主動釐清再審聲請人的疑點，請問鑑識人員
    這樣的態度，算不算失職？法官大人應諾會到現場，按理說
    ，檢察官大人也應到場，這是您們政府官員應盡的義務與職
    責所在，也是再審聲請人所擁有的權利，無故不到場，再審
    聲請人有追究責任的權利，請本院主管將應到未到的法官和
    檢察官大人名字列出，再審聲請人要使用再審聲請人的權利
    ，保障再審聲請人的無罪之身，再審聲請人要向政風處和公
    懲會檢舉這兩位應到未到的政府官員，若不是他們未依約到
    現場陪勘，再次勘驗人員怎會如此草率、無禮，再審聲請人
    在現場等待、在現場有話要說，但有冤無處伸，再審聲請人
    沒有適時的在法庭上提出再審聲請人的異議，是因為再審聲
    請人帶著無罪之身，相信公平正義自在人心，但結果出乎意
    料之外，這種推理的證據、無科學的證據、可能性較大的證
    據、歸類的證據，用這些證據力改判再審聲請人有罪。再審
    聲請人不服，用不合邏輯的證據力改判再審聲請人有罪且不
    得上訴，都是因為檢察官和法官大人們應到未到，再審聲請
    人無法向再勘驗人員提出共同壁疑點、冷氣機嫌疑物，只能
    在旁等候再勘驗人員，直到勘驗結束，再等待報告結果，再
    等待法院審判結果。等待又等待的結果是，公平正義得靠自
    己爭取，檢察官應負舉證責任是口號、法律無罪推定之原則
    是口號。聲請再審的這段期間，總是要再審聲請人提出有公
    正力的證據、有確實的證據、空口無憑，可笑的事，本院的
    法官大人們，您們在自打嘴巴，您們也是用可能性較大和歸
    類的證據，改判再審聲請人有罪，您們和再審聲請人的差別
    ，在於法律賦予您們審判的權力，但別忘記，法律同樣賦予
    保障再審聲請人的權益，所以爭取公平正義的第一步，再審
    聲請人要先確定未到失職的人名，請本院主管交出名單，別
    讓少數的人破壞本院的名聲，再審聲請人要行使再審聲請人
    的權利，保障再審聲請人的無罪之身，爭取再審聲請人的公
    平正義，向政風處和公懲會申訴這群失職、怠忽職守的官員
    。為此，依刑事訴訟法第420條第1項之規定，聲請再審等語
    。
二、按有罪之判決確定後，如有刑事訴訟法第420條第1項各款所
    列之情形之一者，為受判決人之利益，得聲請再審，刑事訴
    訟法第420條第1項固有明文規定。惟按法院認為無再審理由
    者，應以裁定駁回之。經前項裁定後，不得更以同一原因聲
    請再審，同法第434條亦定有明文。
三、經查：本件再審聲請人主張上開再審事由（消防鑑識人員鑑
    定起火點、起火原因之疏誤，檢察官、法官未到場會同鑑定
    之失職等），前業經再審聲請人向本院聲請再審，經本院審
    認後以無再審理由駁回確定在案等情，有本院99年度聲再字
    第103號、99年度聲再字第130號、100年度聲再字第6號、10
    0年度聲再字第24號及100年度聲再字第32號裁定附卷可稽，
    則聲請人更以同一原因聲請再審，於法即有未合，應予駁回
    。
據上論斷，應依刑事訴訟法第434條第2項，裁定如主文。
中    華    民    國   100    年    4     月    29    日
                  刑事第三庭    審判長法  官  陳義仲
                                      法  官  楊清安
                                      法  官  張季芬
以上正本證明與原本無異。
不得抗告。
                                      書記官  廖文靜
中    華    民    國   100    年    4     月    29    日